臺灣高等法院臺中分院交通事件裁定    100年度交抗字第518號
抗  告  人
即受處分人  孫觀科
上列抗告人因違反道路交通管理處罰條例聲明異議案件，不服臺
灣南投地方法院中華民國100年5月24日所為裁定（100年度審交
聲字第321號）提起抗告，本院裁定如下：
    主  文
抗告駁回。
    理  由
一、抗告人即受處分人孫觀科（以下稱抗告人）抗告意旨略以：
    抗告人曾於初次庭訊後，再度前往現場瞭解狀況，事實上警
    員所述並非正確，抗告人自地政事務所自設之車道右轉約3
    公尺即到達三民路停止線，違規當日員警在對面自治街口發
    現抗告人剛右轉即警示停車，3公尺之轉彎距離根本就設計
    不當，且本件所論述之重點乃：抗告人究係闖自治街的紅燈
    ？抑或闖三民路的紅燈？如闖自治街的紅燈則三民路即無紅
    燈壓線問題，若是三民路紅燈則依自治街綠燈右轉如何違規
    ？是以政府機關道路設計顯有瑕疵有失公允，抗告人於右轉
    3公尺即會壓到三民路之停止線，而員警所站立之位置不但
    無警示意涵，且與該員警所述抗告人在行進間跨越停止線有
    明顯落差，爰請庭上至現場了解路況再予斟酌，實感德便。
二、原處分機關略以：抗告人駕駛車牌號碼M8-6363號自小客車
    （下簡稱系爭車輛），於民國100年1月14日15時10分許，在
    臺中市○○路與自治街口處（下簡稱系爭違規路口），因有
    「闖紅燈」之違規，經臺中市政府警察局第一分局交通分隊
    （下簡稱原舉發單位）員警掣發中市警交字第GF0000000號
    舉發違反道路交通管理事件通知單當場舉發。嗣經抗告人提
    出申訴，原處分機關調查後仍認抗告人違規屬實，依據違反
    道路交通管理處罰條例第53條第1項規定，於100年3月14日
    以投監四裁字第裁65-GF0000000號裁決書，裁處抗告人罰鍰
    新臺幣（下同）2,700元，並依同條例第63條第1項第3款規
    定，記違規點數3點在案。
三、抗告人原聲明異議意旨略以：抗告人於100年1月14日至臺中
    市○○路地政事務所洽公，將系爭車輛停放在停車場，因該
    停車場非設置在路邊，而是設置在地政事務所左後方，連接
    之道路，為人行磚道非一般道路，且出口處未設置紅綠燈，
    正確之交通號誌係設置在出口處右前方約15公尺處，所以不
    論三民路口紅燈或綠燈，原舉發單位員警均有任意解釋闖紅
    燈之藉口，此舉明顯對洽公之人來說是個陷阱，茲附上現場
    位置圖，聲明異議，請求撤銷原處分等語。
四、按汽車駕駛人，行經有燈光號誌管制之交岔路口闖紅燈者，
    處新臺幣1,800元以上5,400元以下罰鍰；汽車駕駛人有第53
    條情形者，除依原條款處罰鍰外，並予記違規點數3點，道
    路交通管理處罰條例第53條第1項、63條第1項第3款分別定
    有明文。
五、經查：
  (一)抗告人駕駛系爭車輛，於民國100年1月14日15時10分許，在
    系爭違規路口，因有「闖紅燈」之違規，經原舉發單位員警
    依法當場舉發，而掣開中市警交字第GF0000000號舉發違反
    道路交通管理事件通知單，嗣經抗告人提出申訴，原處分機
    關調查後仍認抗告人違規屬實，依據違反道路交通管理處罰
    條例第53條第1項規定，於100年3月14日以投監四裁字第裁
    65-GF0000000號裁決書，裁處抗告人罰鍰2,700元，並依同
    條例第63條第1項第3款規定，記違規點數3點在案，此有交
    通部公路總局臺中區監理所南投監理站交通違規案件陳述書
    、上開舉發違反道路交通管理事件通知單影本及違反道路交
    通管理事件裁決書附卷可稽。
  (二)又抗告人於前揭時、地之違規情事，業據證人即原舉發警員
    劉宗明於原審法院具結證稱：「（舉發經過情形為何？）抗
    告人由地政事務所右轉出來，行經三民路與自治街口，已經
    越過停止線了，再往康樂街方向直行，前往攔查並告知違反
    道路交通管理處罰條例第53條第1項闖紅燈攔下他，並予以
    告發。詳如抗告人行徑路線」、「（紅綠燈是設在三民路的
    哪裡？）從地政事務所出來，看到是對向自治街的紅綠燈，
    右轉之後是跨越三民路的紅綠燈，並超越三民路的紅綠燈停
    止線，當時三民路是紅燈，抗告人看到的是自治街的綠燈。
    地政事務所出來是單純的道路右轉而已。」、「（如依抗告
    人之行徑、方向，應是看對向自治街的紅綠燈？）地政事務
    所出來是沒有紅綠燈的問題，不需要看自治街的紅綠燈，抗
    告人誤認為出來是看自治街的號誌管制。該處是不對稱的路
    口，不是十字型路口，是Ｔ型路口，地政事務所離自治街大
    約還有10公尺。」、「（地政事務所停車場出口處外面，有
    無紅綠燈？）沒有。」等語明確（見原審卷第10頁至第11頁
    ）。按上開證人劉宗明係執勤警員，其與抗告人應係不相識
    之人，且目睹及舉發抗告人之上開違規情事，衡情應無涉詞
    攀誣、或虛構違規事實以陷害抗告人之理，且據其上揭說明
    ，亦應無誤看或誤判之情事；況抗告人於100年1月31日具狀
    向原處分機關申訴之陳述書內已載明「行車出口處右前方10
    公尺之紅綠燈」等語，另於100年3月31日之聲明異議狀內亦
    載明「交通號誌是設置在車出口處否前方約15公尺左右」等
    語（以上見原處分機關之「孫觀科君違反道路交通管理事件
    案」卷宗資料），嗣於原審訊問時抗告人復自承：「停車場
    處是在地政事務所的左處，伊是開著人行道出來，出口以後
    右轉，大概10到15公尺才會碰到三民路的紅綠燈，所以伊從
    人行道，是不太容易看到自治街的右前方之紅綠燈」等語（
    見原審卷第12頁），再參諸證人劉宗明於原審所提出違規現
    場附近之照片顯示，自該地政事務所左處車道口右轉後，至
    三民路紅綠燈前之停止線間，亦有至少2部車輛車身長之距
    離（見原審卷第15頁），是顯足以信賴證人劉宗明前開陳述
    為真實，則抗告人事後抗告改稱：其自地政事務所自設之車
    道右轉約3公尺即到達三民路停止線云云，即屬無可採。
  (三)按交通標誌、號誌之設置恆須考量用路人大眾之多數用路情
    形，並兼顧該地域之地形、地貌，而因地制宜。本案關於位
    臺中市○○路之地政事務所之停車場，其設置是否方便使用
    人進出三民路，與三民路上供一般大眾所使用之交通標誌、
    號誌之設置是否妥當，乃屬二事。是縱使如抗告意旨所稱由
    該地政事務所之停車場出口右轉至三民路停止線之路距僅有
    3公尺之情，但只要汽車駕駛人不冒然駛出停車場右轉疾行
    ，並留意右轉出口後之三民路上交通號誌、標誌，衡情當有
    足夠之時間及空間得以為停車之反應，而不致於違規跨越三
    民路、自治街交叉路口之停止線，故本件之交通違規，衡情
    應與交通標誌、號誌之設置無直接關聯，併此敘明。
  (四)原審法院因而依證人劉宗明及抗告人於原審之上揭所述及對
    照證人劉宗明於原審庭呈之現場照片綜合判斷，認定該違規
    地點附近之地政事務所停車場出口處，與系爭違規路口之距
    離尚約有10至15公尺之長，本件抗告人駕駛系爭車輛自該停
    車場駛出後，進入三民路後直行，本即應依三民路口號誌行
    駛，而非得逕自跨越系爭違規路口停止線闖紅燈，因此認本
    件抗告人有「駕車行經有燈光號誌管制之交岔路口闖紅燈」
    之違規，事證明確，而認原處分機關依道路交通管理處罰條
    例第53條第1項及第63條第1項第3款裁罰抗告人罰鍰2,700元
    ，並記違規點數3點，要無不當而裁定駁回抗告人之異議等
    情，經核其認事用法俱無不合，是本件抗告為無理由，應予
    駁回。至抗告人請求本院至現場了解路況一節，因已有相關
    現場附近之照片在卷可稽，並據抗告人於申訴狀、聲明異議
    狀及原審訊問時所自陳，實已無庸再至現場查勘，併此敘明
    。
六、據上論斷，應依道路交通事件處理辦法第25條、刑事訴訟法
    第412條，裁定如主文。
中    華    民    國   100    年    8     月    1     日
            刑事第五庭  審判長法  官  趙  春  碧
                              法  官  林  宜  民
                              法  官  賴  恭  利
上列正本證明與原本無異。
不得再抗告。
                              書記官  林  育  萱

中    華    民    國   100    年    8     月    1     日